【裁判字號】    96,訴,5256
【裁判日期】    970421
【裁判案由】    殺人未遂等
【裁判全文】
臺灣高雄地方法院刑事判決              96年度訴字第5256號
公  訴  人  臺灣高雄地方法院檢察署檢察官
被      告  戊○○
                    現於臺灣東成技能訓練所
選任辯護人  施旭錦律師
上列被告因殺人未遂等案件，經檢察官提起公訴（96年度偵字第
21361號）及追加起訴，本院判決如下︰
    主  文
戊○○傷害人之身體，累犯，處有期徒刑肆月；又私行拘禁，剝
奪人之行動自由，累犯，處有期徒刑陸月；又無故侵入他人住宅
，累犯，處有期徒刑參月；又以加害生命、身體之事，恐嚇他人
致生危害於安全，累犯，處有期徒刑伍月。應執行有期徒刑壹年
肆月。
被訴強制罪部分，無罪。
    事  實
一、戊○○前於民國 (下同)92 年間因違反毒品危害防制條例案
    件，經本院以92年易字第1108號判處有期徒刑6 月確定，於
    94年4 月12日執行完畢，並於翌日出監。詎仍不知悔改，因
    追求前女友丙○○未果，竟於(一)96年5 月7 日凌晨2 時許，
    在高雄縣美濃鎮○○路○ 段63號「金多寶遊藝場」內，因要
    求丙○○隨同返家，遭丙○○拒絕，戊○○即返回其駕駛之
    車號YK-7558 號自用小客車內取出長約70餘公分之木棍1支
    再走向「金多寶遊藝場」，欲強行將丙○○拉出該遊藝場。
    適丙○○前夫之兄甲○○發現上前阻止，戊○○竟基於傷害
    之犯意，持上開長約70餘公分之木棍1 支 (未扣案)毆 打甲○○之頭部，致甲○○受有頭部外傷、前額撕裂傷7 公分之
    傷害。(二)戊○○見甲○○血流不止，遂向丙○○、甲○○表
    示欲載甲○○前往省立旗山醫院就醫，丙○○、甲○○2 人
    不疑有它，遂搭乘戊○○所駕駛之上開自用小客車，戊○○
    見丙○○、甲○○2 人上車之後，雖駕車佯往省立旗山醫院
    方向前進，惟一直在高雄縣美濃地區繞圈，丙○○、甲○○
    2 人察覺有異，適戊○○駕車行經高雄縣政府警察局旗山分
    局中壇派出所附近，甲○○即跳車離去，惟丙○○因坐於後
    座無法打開車門而無法跳車。戊○○見甲○○跳車後，即叫
    丙○○坐入駕駛座旁，丙○○一再央求戊○○讓其下車，詎
    戊○○另行基於妨害自由之犯意，違背丙○○之自由意志而
    強行將其載回高雄縣美濃鎮○○里○○街26之1 號住處，且
    將其使用之0000000000號行動電話取走，防止丙○○對外求
    救，以嚴密監視之方式，私行拘禁丙○○於上開住處內，剝
    奪其行動自由。嗣於同年5 月9 日某時，丙○○趁戊○○睡
    覺之際，自戊○○上開住處後門離開，始恢復其行動自由。
    (三)96年5 月16日下午3 時許，戊○○欲尋找丙○○一同慶祝
    生日，竟基於侵入住宅之犯意，駕駛車號YK-7558 號自用小
    客車，強行衝破甲○○之高雄縣美濃鎮○○路193 之1 號住
    處 (即丙○○前夫住所)1 樓 鐵門 (未致不堪使用)， 下車
    後即手持長約70餘公分之武士刀1 把 (含刀鞘，未扣案，故
    無證據證明係槍砲彈藥刀械管制條例所稱之刀械)進 入該屋
    庭院內，向甲○○母親乙○○○詢問「丙○○是否在屋內」
    ？乙○○○答稱「丙○○在樓上」，戊○○即持上開武士刀
    進入屋內，並於一樓處碰見甲○○。經甲○○質問戊○○為
    何持刀進入屋內，戊○○置之不理，並要求甲○○交出丙○○，且欲上二樓尋找丙○○，甲○○遂將戊○○擋在一樓往
    二樓樓梯處，詎戊○○竟基於恐嚇之犯意，將上開武士刀之
    刀鞘褪去，在距離甲○○一、二步前，持刀向甲○○揮舞，
    並恐嚇甲○○：「叫丙○○下來，不然等一下會發生什麼事
    ，我不知道」等語，致甲○○心生畏懼。而戊○○見甲○○
    一直未叫丙○○下樓，遂持刀往二樓前進，甲○○亦被迫往
    二樓陽台處後退，最後甲○○見無路可逃，遂攀越陽台欄杆
    自4 公尺高之二樓處跳樓逃生，因此受有兩腳踝挫傷、左臀
    挫傷之傷害。嗣戊○○發現有人報警，隨即駕車逃逸。
二、案經高雄縣政府警察局旗山分局報告臺灣高雄地方法院檢察
    署檢察官偵查起訴及公訴檢察官當庭追加起訴。
    理  由
壹、證據能力部分：
一、按「被告以外之人於審判外之言詞或書面陳述，除法律有規
    定者外，不得作為證據。」刑事訴訟法第159 條第1 項固定
    有明文。惟按「被告以外之人於審判外之陳述，雖不符前4
    條之規定，而經當事人於審判程序同意作為證據，法院審酌
    該言詞陳述或書面陳述作成時之情況，認為適當者，亦得為
    證據。當事人、代理人或辯護人於法院調查證據時，知有第
    159 條第1 項不得為證據之情形，而未於言詞辯論終結前聲
    明異議者，視為有前項之同意。」刑事訴訟法第159 條之5
    亦規定甚明。本件被害人甲○○於警詢時之陳述及甲○○提
    出之行政院衛生署旗山醫院診斷證明書2 紙，雖分屬被告以
    外之人於審判外之言詞陳述及書面陳述，惟檢察官、被告、
    辯護人於本院審判期日調查證據時，知有上情而未於言詞辯
    論終結前聲明異議，本院審酌上開筆錄及診斷證明書作成時
    ，較無人情施壓或干擾，亦無不當取供或利誘取得之情形，
    認為以之作為本案之證據亦屬適當。是被害人甲○○於警詢
    中之陳述及上開診斷證明書，依刑事訴訟法第159 條之5之
    規定，自得為證據，合先敘明。
二、次按，被告以外之人於偵查中向檢察官所為陳述，除顯有不
    可信之情況者外，得為證據，同法第159 條之1 第2 項定有
    明文。偵查中對被告以外之人（包括證人、鑑定人、告訴人
    、告訴人及共同被告等）所為之偵查筆錄，或被告以外之人
    向檢察官所提之書面陳述，性質上均屬傳聞證據。惟現階段
    刑事訴訟法規定檢察官代表國家偵查犯罪、實施公訴，依法
    其有訊問被告、證人及鑑定人之權，證人、鑑定人且須具結
    ，而實務運作時，檢察官偵查中向被告以外之人所取得之陳
    述，原則上均能遵守法律規定，不致違法取供，其可信度極
    高，職是，被告以外之人前於偵查中已具結而為證述，除反
    對該項供述得具有證據能力之一方，已釋明「顯有不可信之
    情況」之理由外，不宜以該證人未能於審判中接受他造之反
    對詰問為由，即遽指該證人於偵查中之陳述不具證據能力。
    本件證人甲○○、丙○○於檢察官偵查中所為之陳述，檢察
    官、被告、辯護人未曾提及檢察官在偵查時有不法取供之情
    形，或其他顯有不可信之情況。依上開說明，證人甲○○、
    丙○○於偵查中之陳述，自具有證據能力。
貳、實體部分：
甲、有罪部分：
一、訊據被告戊○○坦承有於前揭(三)之時、地，無故侵入甲○○
    住宅之事實不諱，惟矢口否認其餘犯行，辯稱：伊並沒有在
    前揭(一)之時、地故意持木棍毆打甲○○，是甲○○要關上「
    金多寶遊藝場」大門時，伊將木棍伸入大門，阻止甲○○關
    門，木棍不小心打到甲○○頭部。另外，伊沒有於前揭(二)之
    時、地，私行拘禁丙○○，丙○○到伊住處後，伊並沒有限
    制其行動自由，隔天丙○○就自行離去。再者，伊於前揭(三)
    之時、地，侵入甲○○住宅時，手上是拿木棍，並沒有拿武
    士刀恐嚇甲○○，伊不知道甲○○為何要跳樓等語。辯護人
    則以：(一)被告於甲○○受傷之後，尚願意載甲○○到醫院就
    醫，足見被告辯稱係不小心打到甲○○，不是故意毆打甲○○乙節，應堪採信。(二)依據丙○○使用之0000000000號行動
    電話通聯紀錄，上開0000000000號行動電話於96年5 月7 日
    下午13時36分許通話所使用之基地台位置是在高雄市楠梓區
    ，已非高雄縣美濃鎮，由此可證丙○○於96年5 月7 日當天
    中午即離開被告住所，被告所稱其並未將丙○○私行拘禁在
    其住所乙節，尚屬可採等語置辯。
二、經查：
(一)被告於前揭(一)之時、地故意持木棍毆打甲○○乙節，業據證
    人甲○○於警詢、偵查及本院審理中證述明確，核與證人丙○○於偵查及本院審理中之證述情節相符。此外，復有甲○○提出之行政院衛生署旗山醫院診斷證明書1 紙附卷可資佐
    證。被告雖辯稱其是不小心才打到甲○○云云，惟本院觀諸
    上開診斷證明書所載之傷勢係「頭部外傷、前額撕裂傷7 公
    分」，苟被告只是在甲○○要關上「金多寶遊藝場」大門時
    ，將木棍伸入大門，阻止甲○○關門，木棍不小心打到甲○○頭部，衡情應不致於造成甲○○受有達「撕裂傷」7 公分
    之傷害。是以，被告上開辯解顯無足採，其有上開傷害之犯
    行應堪認定。至於，辯護人認被告於甲○○受傷之後，尚願
    意載甲○○到醫院就醫，足見被告係不小心打到甲○○，不
    是故意毆打甲○○等語，惟查，被告於96年5 月7 日當天實
    際上並未載甲○○到醫院就醫 (詳下述 (二)) ， 是尚難以
    此而認被告確係不小心打到甲○○，附此敘明。
(二)證人王美玲於偵查中證稱：「當天 (96年5 月7 日)凌 晨二
    點許．．．戊○○出去拿一支棒子進來打我及甲○○，當時
    甲○○頭部一直流血，戊○○就說要載我們二人去醫院，但
    戊○○一直在路上繞．．．後來．．．我就被戊○○限制行
    動。」、「 (問：你當時被戊○○限制行動多久？)那 二、
    三天，他把我帶到他家，把我的手機藏起來，限制我的一舉
    一動，連我要上廁所都不行，必須要上在他房間裡的垃圾桶
    。」、「我是過了二、三天後，趁他睡覺時才偷偷離開他家
    ，再向人家借電話，請朋友阿文來載我。」等語 (見偵查卷
    第19頁)。 於本院97年3 月21日審理時證稱：「那天 (96年
    5月7日)我跟甲○○在遊藝場打電玩，被告去那邊找我，他
    叫我上車，我說不要．．．我大伯 (即甲○○)被 打．．．
    ，我大伯的頭一直流血，被告說要載我大伯去省立醫院，所
    以我們就上被告的車，但上車之後，他根本沒有要載我們去
    醫院，就在路上繞來繞去．．．在車子經過中壇派出所附近
    時，剛好有個警員，甲○○就跳車。因為被告已經繞來繞去
    很久了，我當時坐後座，我也想要跳車，但因中控鎖鎖住，
    所以我打不開車門，被告叫我換到前座去。被告也是一直繞
    ，我就問被告，到底找我什麼事，我跟你又無冤無仇，你到
    底為什麼要這樣，我說我要回家，他也不讓我回家，就到處
    繞，後來他就載我回他家，回到他家之後就一直關在房間。
    我那時想要逃走，他不讓我走，我去廁所他也跟著我，我沒
    有辦法逃走，他又一直打我，我很害怕，在他家第三天，他
    睡著，我趁那個時候從他家後門走出去。出去要叫人家來載
    我，但我的朋友不太認識路，我走到一半已經快到家，後來
    我朋友有看到我，就載我回家。」、「被告帶我回他家時，
    我有帶手機，號碼應該是0000000000，但手機被他拿去。我
    第三天才逃出來，這期間被告沒有出門。」等語 (見本院當
    日審判筆錄)。 另證人甲○○於本院同日審理時亦證稱：「
     (96月5 月7 日)我 跟丙○○在打電動，他 (即被告)先 到
    店門口看，我作第一台位置，他查看的時候我有看到他的人
    ，他跑到車上，他拿一根木棍衝進來，我看到他要衝進來，
    就要關門不讓他進來，但他力氣比較大，門就有被他打開，
    他就用棍子直接打我頭部，他也直接往丙○○身上打，打到
    丙○○倒在地上。．．．丙○○因為看我頭流血，叫被告載
    我去醫院，但上車子後，被告一直在繞圈子，不讓我去醫院
    ，我到中壇派出所那邊才跳車求助，被告緊張才開車載著丙○○離開。」等語 (見本院當日審判筆錄)。 本院審酌證人
    丙○○前後證述情節一致，且被告載走丙○○之前，確有在
    「金多寶遊藝場」佯以載甲○○前往醫院就診而誘騙丙○○
    、甲○○上車，待其二人上車後，復在高雄縣美濃鎮地區閒
    逛，證人甲○○不得不跳車求助，亦經證人丙○○、甲○○
    證述明確，足見證人丙○○上開證述情節，應堪採信。此外
    ，證人丙○○使用之0000000000號行動電話，於96年5 月7
    日凌晨1 時38分28秒許，其通話使用之基地台位置在高雄縣
    美濃鎮○○○段第0340之6 地號，於同日上午9 時53分48秒
    許，其通話使用之基地台位置在高雄縣美濃鎮○○里○○街
    ○段130 號3 樓樓頂，與被告之住所在高雄縣美濃鎮○○里
    ○○街26之1 號大致相符，更足見證人丙○○之上開證述情
    節，應與事實相符。換言之，被告確有於前揭(二)之時、地，
    將丙○○強行載至其上開住所私行拘禁。辯護人雖以：依據
    丙○○使用之0000000000號行動電話通聯紀錄，上開000000
    0000號行動電話於96年5 月7 日下午13時36分許通話所使用
    之基地台位置是在高雄市楠梓區，已非高雄縣美濃鎮，由此
    可證丙○○於96 年5月7 日當天中午即離開被告住所，被告
    所稱其並未將丙○○私行拘禁在其住所乙節，尚屬可採等語
    置辯。然查：依證人丙○○使用之0000000000號行動電話
    通聯紀錄觀之 (見偵查卷第26至34頁)， 上開0000000000號
    行動電話於「96年5 月9 日凌晨3 時36分26秒許」通話所使
    用之基地台位置始在高雄市楠梓區，辯護人稱該行動電話於
    「96年5 月7 日下午13時36分許」通話所使用之基地台位置
    是在高雄市楠梓區等語，顯有誤會，合先敘明。被告於本
    院審理中自承其將丙○○載至家中之後，丙○○「隔天」就
    自行離去等語 (見97年3 月21日、4 月8 日審理筆錄)， 惟
    依上開通聯紀錄觀之，上開行動電話於96年5 月7 日上午9
    時53分48秒許，其通話使用之基地台位置在高雄縣美濃鎮○○里○○街○段130 號3 樓樓頂，於同日20時24分07秒許、
    20時24分34秒許、21時07分14秒許、21時17分18秒許、21時
    22分29秒許，其通話使用之基地台位置分別在高雄縣美濃鎮
    ○○○段第0340之6 地號、高雄縣美濃鎮○○路○段822 號
    、高雄縣美濃鎮○○里○○街○段130 號3 樓樓頂、高雄縣
    美濃鎮○○街39之1 號、高雄縣美濃鎮○○路○段822 號，
    此有通聯紀錄在卷可稽。苟如被告所言，其將丙○○載至家
    中之後，丙○○於「隔天」才離開被告住所，何以上開行動
    電話於96年5 月7 日「當日」通話時，其基地台竟在上開高
    雄縣美濃地區之不同位置？而非固定使用某一特定之基地台
    ？是以，被告於96年5 月7 日將證人丙○○載至其龍山街住
    所之後，丙○○絕非在「當天」即離開被告之住所。而依前
    述0000000000號行動電話通聯紀錄所示之基地台變換位置觀
    之，證人丙○○遭被告強行載至其龍山街住所之後，確另有
    他人取走其使用之000000 0000 號行動電話並對外通信聯絡
    ，是證人丙○○前揭證述，被告將其載至龍山街住所之後，
    即拿走其使用之0000000000號行動電話 (見前述)乙 節，應
    與事實相符。換言之，證人丙○○於96年5 月7 日上午9 時
    53分48秒許之後某時，遭被告強行載至其住處後，其使用之
    0000000000號行動電話即遭被告取走保管，是上開行動電話
    於96年5 月7 日通話所使用之基地台位置縱使已不在高雄縣
    美濃鎮，亦不足認定被告並未將丙○○私行拘禁在其住處內
    ，故辯護人上開辯解不足為有利於被告之認定。至於，上開
    0000000000號行動電話於上開時間，究係由何人使用，尚與
    本案之判斷無關，附此敘明。再者，證人丙○○證稱被告將
    其拘禁二、三天，因證人丙○○無從確認究係遭被告拘禁二
    天或三天，依上開通聯紀錄亦無法認定被告拘禁丙○○之期
    間，依「罪證有疑，利歸被告」之原則，本院認被告私行拘
    禁丙○○二天之期間，併予敘明。
(三)被告於前揭(三)之時、地，無故侵入甲○○住宅之犯行，除據
    其自白在卷之外，核與證人甲○○、丙○○於偵查及本院審
    理時之證述情節相符。此外，復有甲○○提出之住處照片14
    張 (偵查卷第61至67頁)附 卷可證，足認其上開自白與事實
    相符，其確有侵入住宅之犯行，堪予認定。被告雖另辯稱其
    於前揭(三)之時、地，侵入甲○○住宅時，手上是拿「木棍」
    ，並沒有拿「武士刀」恐嚇甲○○云云。惟查，上開事實業
    據證人甲○○於96年5 月21日警詢時陳稱：「我認識戊○○
    ，沒有任何仇恨，．．．他持武士刀至我住處直接上二樓大
    聲吆喝要找丙○○，丙○○害怕不敢出來。我出面阻止，戊○○右手就拿武士刀向我揮，我害怕就一直往後退，然後就
    墜落一樓地上。」、「他持武士刀，約八十公分長，有刀鞘
    ，刀柄是藍色。」等語 (見警詢筆錄)。 於檢察官96年8 月
    15 日 偵查中證稱：「 (96年5 月16日)當 時我家鐵門關著
    ，他直接開車衝進，．．．，他就下車拿一支有刀鞘的武士
    刀衝進我家裡面，當時我母親坐在前院，他說叫丙○○出來
    。他有看到一個人影跑上二樓，他想直接衝上二樓，我擋在
    樓梯口，他就拔出武士刀朝我揮舞，我跟他說有事好好講，
    你這樣拿刀進入人家屋子裡算什麼，他就叫我把丙○○交出
    來，並持刀揮舞。我從一樓樓梯倒著一直退，退到二樓，他
    還一直作勢要砍我，我因害怕所以退到二樓陽台，他還是要
    追過來，我才跳下樓。當天的傷是因為他逼我才跳樓受傷的
    。」、「 (武士刀)長 約二尺四，有刀鞘。」等語 (見偵查
    卷第20 、21 頁)。 於本院96年3 月21日審理時證稱：「96
    年5 月16 日 被告衝撞我們房子那天，我有看到他拿刀子。
    他衝撞我家門口，我母親坐在門口，他拿一把武士刀，我母
    親坐在門口也是有看到他拿刀子。我在門口碰到他，我問他
    說你拿刀子來人家家裡是什麼意思，他叫我把丙○○叫出來
    ，我問他要幹什麼，他說他要帶走丙○○，我叫他把刀子收
    起來，但他不收起來，還在樓梯口那邊揮舞。因為我手上沒
    有拿任何東西，我就會怕，我就一直退後上到了二樓，後來
    到了陽台那邊，被告還一直在揮舞刀子，我沒有退路，我才
    跳下去。」、「被告拿刀子向我揮舞時，刀鞘沒有套在刀子
    上，我跟他距離只有一、二步而已。他說我很沒有意思，叫
    我叫丙○○出來，一直跟我嗆聲，說話的口氣很重，如果我
    沒有叫丙○○出來，他就要對我怎樣，我當時會害怕。」、
    「他有說如果我沒有叫丙○○出來，他就讓我死的很難看。
    」、「刀子大概長二尺四。」、「我們家二樓只有一條走廊
    直接通陽台，他到二樓是一直跟著我，我跳下去之後，他有
    沒有敲門看丙○○有無在房間裡，我不知道。」等語 (見本
    院當日審判筆錄)。 另證人即甲○○之母親乙○○○於本院
    同日審理時證稱：「96年5 月16日有看到被告拿刀子進我們
    家，他有問我甲○○在那裡，我跟被告說在樓上。我有看到
    被告跟甲○○在樓梯爭吵的經過，被告拿刀子向甲○○揮過
    去，揮了一下子。」等語 (見本院當日審判筆錄)。 及證人
    丙○○於本院同日審理時亦證稱：「96年5 月16日被告有到
    我前夫高雄縣美濃鎮○○路住處找我，那天被告說他生日，
    他要求一起陪他過，我說我要陪小孩。那天被告是開車去找
    我，朝甲○○家的鐵門開著車衝進去，那時候我在廚房煮菜
    ，我看到被告手上好像有拿把刀，我就趕快跑去躲。那時候
    甲○○在一樓，我有聽到我婆婆在喊『你在做什麼，你要找
    誰』，被告說『要找丙○○』，我婆婆就說『你為什麼來這
    邊找她』，被告闖進一樓的客廳，我在二樓，被告那時把一
    樓的每個地方找遍。甲○○就說『丙○○沒有在我家，你為
    什麼找丙○○找到我家來，還開車衝進來』。被告找到二樓
    ，我躲在二樓房間，我門有反鎖，被告沒有破門進來。甲○○說我沒有在那邊，被告說他不相信，被告認為甲○○騙他
    ，他們兩個在外面起爭執。那時候好像我有報警，警察來的
    時候，被告就開車走了。」、「 (被告開車衝進來)那 時候
    我在廚房，他衝進客廳，我看到好像是刀，我大伯也跟我說
    是刀，但我不知道是什麼刀。」、「被告衝撞甲○○家那天
    ，我有聽到你婆婆喊『你拿著刀做什麼』。」等語 (見本院
    當日審判筆錄)。 本院審酌證人甲○○、乙○○○、丙○○
    三人之證述情節互核相符，衡諸常情，苟非確有其事，渠等
    怎可能為相同之證述？再者，被告既係未經准許而進入證人
    甲○○之住處，衡諸常情，苟非被告手中確實持有極具殺傷
    力之武士刀，證人甲○○應可輕易取出家中任何一項器具以
    資防護，當不致於被逼至跳樓之地步。是以，本院綜合上情
    ，認被告無故進入甲○○上開住處時，確實有持武士刀向證
    人甲○○揮舞，被告所辯「手上是拿木棍」乙節，應屬卸責
    之詞，不足採信。此外，復有甲○○提出之行政院衛生署旗
    山醫院診斷證明書1 紙及甲○○住處照片20張 (偵查卷第61
    至70頁)附卷 可資佐證，被告上開侵入住宅、恐嚇之犯行，
    亦堪認定。
(四)綜合上述，被告所辯均不足採信，其犯行明確洵堪認定。
四、核被告所為上揭(一)之犯行，係犯刑法第277 條第1 項之傷害
    罪，其所為上揭(二)之犯行，係犯刑法第302 條第1 項之私行
    拘禁罪，其所為上揭(三)之犯行，係犯刑法第306 條第1 項無
    故侵入住宅罪、第305 條恐嚇罪。被告所犯上開傷害、私行
    拘禁、無故侵入住宅、恐嚇罪間，犯意各別，所犯構成要件
    不同，應依數罪併罰之例處斷。又被告前於92年間因違反毒
    品危害防制條例案件，經本院以92年易字第1108號判處有期
    徒刑6 月確定，於94年4 月12日執行完畢，並於翌日出監，
    此有臺灣高等法院被告前案紀錄表1 份在卷可按，其於有期
    徒刑執行完畢後之5 年內，再因故意犯上開有期徒刑以上之
    4 罪，均應依刑法第47條第1 項規定論以累犯，並均加重其
    刑。另被告所為上揭(二)之犯行，業據公訴檢察官於本院97年
    4 月8 日審理時當庭追加起訴，本院自得予以審判。再者，
    檢察官認被告所涉上開(三)之持武士刀朝證人甲○○揮舞，致
    甲○○被逼跳樓受傷部分之犯行，涉犯刑法第271 條第2 項
    、第1 項殺人末遂罪等語。然查，依證人甲○○之前揭證述
    內容，被告與其並無仇怨，被告持刀向其揮舞之目的係要求
    丙○○下樓，彼時其2 人距離僅有1 、2 步，苟被告確有殺
    人之犯意，被告隨時可砍殺甲○○致死，怎可能讓甲○○逐
    步退至二樓陽台始跳樓逃生？是本院認被告上開持刀揮舞及
    逼迫甲○○交出丙○○之行為，僅係出於恐嚇之犯意，並非
    出於殺人之犯意，核其所犯應為刑法第305 條之恐嚇罪。檢
    察官認被告此部分犯行涉刑法第271 條第2 項、第1 項殺人
    末遂罪等語，尚有未洽，惟因兩者之基本社會事實相同，爰
    變更起訴法條逕予審判。爰審酌被告因追求丙○○末果而為
    上開犯行，除妨害丙○○之行動自由外，復侵害甲○○之身
    體、精神及居住安寧法益，其行為實屬可議；且其犯罪後矢
    口否認傷害、妨害自由、恐嚇犯行，毫無悔意，犯罪後態度
    顯然欠佳；並審酌其坦承無故侵入住宅之犯行，及其犯罪之
    動機、目的、手段、品行、智識程度等一切情狀，分別量處
    如主文所示之刑，並定應執行刑。
乙、無罪部分：
一、公訴意旨略以：被告戊○○於96年5 月7 日凌晨2 時許，在
    高雄縣美濃鎮○○路○ 段63號「金多寶遊藝場」內，因要求
    前女友丙○○隨同返家，遭丙○○拒絕，戊○○欲強行將丙○○拉出該遊藝場時，經丙○○前夫之兄甲○○阻止，戊○○竟基於傷害之犯意，持長約70餘公分之木棍1 支毆打甲○○之頭部，致甲○○受有前額撕裂傷7 公分之傷害，並以木
    棍毆打丙○○之腿部，以此強暴之方法強行將丙○○拉上其
    駕駛之車號YK-7558 號自小客車隨同返家。因認被告涉刑法
    第304 條強制罪等語。
二、按犯罪事實應依證據認定之，無證據不得認定犯罪事實，又
    不能證明被告犯罪者，應諭知無罪之判決，刑事訴訟法第15
    4條第2項、第301條第1項分別定有明文。又認定犯罪事實所
    憑之證據，雖不以直接證據為限，間接證據亦包括在內，然
    而無論直接或間接證據，其為訴訟上之證明，須於通常一般
    之人均不致有所懷疑，而得確信為真實之程度者，始得據為
    有罪之認定，倘其證明尚未達到此一程度，而有合理之懷疑
    存在而無從使事實審法院得有罪之確信時，即應由法院為諭
    知被告無罪之判決（最高法院76年台上字第4986號著有判例
    可資參照）。經查：被告係因看見證人甲○○的頭部一直流
    血，證人丙○○亦要求被告載甲○○去省立旗山醫院就醫，
    證人丙○○、甲○○始搭乘被告之自用小客車，此經證人甲○○丙○○2 人證述明確 (見前述 (二)部 分)， 足見證人
    丙○○彼時係自願上車，並非被告以強迫之手段脅迫其上車
    ，被告此部分所為應無成立強制罪之餘地，要無疑義。此外
    ，公訴人復未提出其他積極證據足以證明被告上開強制罪之
    犯行。揆諸前揭說明，被告此部分犯罪既屬不能證明，自應
    為無罪之諭知。
據上論斷，應依刑事訴訟法第299 條第1 項前段、第300 條、第
301 條第1 項前段，刑法第277 條第1 項、第302 條第1 項、第
306 條第1 項、第305 條、第47條第1 項、第51條第5 款，刑法
施行法第1 條之1 ，判決如主文。
本案經檢察官丁○○到庭執行職務
中    華    民    國    97    年    4     月    21    日
                  刑事第九庭  審判長法  官  張世賢
                                    法  官  黃紀錄
                                    法  官  陳建和
以上正本證明與原本無異。
如不服本判決應於收受本判決後10日內向本院提出上訴書狀，並
應敘述具體理由，如未敘述上訴理由者，應於上訴期間屆滿後20
日內補提理由書狀於本院（均須按他造當事人之人數附繕本）「
切勿逕送上級法院」。
中    華    民    國    97    年    4     月    21    日
                                    書記官  林姵妤
附錄本判決論罪之法條全文
中華民國刑法第277 條第1 項
傷害人之身體或健康者，處三年以下有期徒刑、拘役或一千元以
罰金。
中華民國刑法第302條
（剝奪他人行動自由罪）
私行拘禁或以其他非法方法，剝奪人之行動自由者，處5 年以下
有期徒刑、拘役或3百元以下罰金。
因而致人於死者，處無期徒刑或 7 年以上有期徒刑，致重傷者，
處3年以上10年以下有期徒刑。
第1項之未遂犯罰之。
中華民國刑法第306條
（侵入住居罪）
無故侵入他人住宅、建築物或附連圍繞之土地或船艦者，處1 年
以下有期徒刑、拘役或3百元以下罰金。
無故隱匿其內，或受退去之要求而仍留滯者，亦同。
中華民國刑法第305條
（恐嚇危害安全罪）
以加害生命、身體、自由、名譽、財產之事，恐嚇他人致生危害
於安全者，處2年以下有期徒刑、拘役或 3 百元以下罰金。


司法院資訊處製作；財團法人民間司法改革基金會備份。
